【裁判字號】    89,上易,1352
【裁判日期】    891024
【裁判案由】    侵占
【裁判全文】
臺灣高等法院高雄分院刑事判決    八十九年度上易字第一三五二號
    上  訴  人  台灣高雄地方法院檢察署檢察官
    被      告  乙○○
右上訴人因被告侵占案件，不服臺灣高雄地方法院八十九年度易字第二一九五號中華
民國八十九年六月二十七日第一審判決（起訴案號：臺灣高雄地方法院檢察署八十九
年度偵字第八三０九號），提起上訴，本院判決如左：
      主      文
上訴駁回。
      理      由
一、本案經本院審理結果，認原審以不能證明被告乙○○犯罪，諭知無罪之判決，核
    無不合，應予維持，並引用原審判決書所記載之理由。
二、檢察官上訴意旨雖又指稱：被告於八十八年八月十七日即已受告訴人之委任代為
    繳納罰款等共計十三萬元（新台幣，下同），被告竟僅繳納四萬四千一百元，其
    餘八萬五千九百元，迄八十九年四月告訴時，迭經告訴人電話催促，仍未辦理，
    又不願意將錢返還，顯見被告有不法所有意圖，且查，苟非被告與告訴人均已知
    代繳款達十三萬元之多，告訴人豈有交付十三萬元之支票與被告，並早已兌現之
    理，被告亦坦承因生病缺錢，原審徒以被告所辯，為無罪判決，自有未當等情。
三、按刑法第三百三十五條第一項侵占罪之成立，首在行為人有變易持有為所有之不
    法主觀意圖存在，為必要之構成要件。本件被告受告訴人之託，代繳罰款及稅款
    ，除口頭約明儘速代辦外，對於完成之期限，並未詳予約明，是被告代繳期間縱
    有延誤，苟無確切證據可認定被告有變易持有為所有之不法意圖，尚難令負侵占
    罪責。被告延誤代辦之原因，原審判決已述理由綦詳。且告訴人以電話向被告
    催促辦理時，被告及其家人曾告知延誤代繳之事由，為告訴人甲○○於原審陳明
    ，是被告難辭遲延辦理之咎，但尚無確切證據可證明被告有將所持有之款項變易
    為所有之不法意圖。上訴意旨執前詞指摘原判決不當，難認為有理由，應予駁回
    。
據上論斷，應依刑事訴訟法第三百六十八條、第三百七十三條，判決如主文。
本案經檢察官張其主到庭執行職務。
中    華    民    國     八十九     年       十       月     二十四   日
                              臺灣高等法院高雄分院刑事第五庭
                                  審判長法官  吳水木
                    法官  惠光霞
                                        法官  洪慶鐘
右正本證明與原本無異。
不得上訴。
                                      書記官  陳金卿
中    華    民    國     八十九     年       十       月    二十五    日
                                                                      Ｄ
附件：
臺灣高雄地方法院刑事判決                        八十九年度易字第二一九五號
    公  訴  人  臺灣高雄地方法院檢察署檢察官
    被      告  乙○○  男  四十三歲（民國○○○年○○月○日生）
                        住高雄市小港區○○○路二十號
                        身分證統一編號：Ｚ000000000號
    選任辯護人  許清連律師
                林鴻駿律師
                邱佩芳律師
右列被告因侵占案件，經檢察官提起公訴（八十九年度偵字第八三○九號），本院判
決如左：
    主  文
乙○○無罪。
    事  實
一、公訴意旨略以：被告乙○○於民國八十八年七月二十一日，受甲○○之委託，收
    受新台幣（下同）十三萬元，代為繳付甲○○所有之車牌號碼ＵＸ－一二九○號
    自用小客車有關交通違規罰款及稅款等事項，詎意圖為自己不法之所有，除於同
    年八月間代為繳付四萬四千一百元之罰款外，其餘之八萬五千九百元則變易持有
    為所有，侵占入己花用，幾經甲○○多次催促辦理仍未獲處理，因認被告涉犯刑
    法三百三十五條第一項之侵占罪嫌。
二、按犯罪事實應依證據認定之，無證據不得推定其犯罪事實，刑事訴訟法第一百五
    十四條定有明文，且按告訴人之告訴，係以使被告受刑事訴追為目的，是其陳述
    是否與事實相符，仍應調查其他證據以資審認，此有最高法院五十二年台上字第
    一三○○號判例可循，訊據被告乙○○固不諱言係利用其所開設之「小港汽車百
    貨材料行有限公司」，專責代辦驗車、牌照申報及代繳交通違規罰款等業務，且
    有於上開時、地，受告訴人甲○○委託，收受十三萬元支票兌領後，代辦交通違
    規罰款及稅款等事項，截至同年八月間止，僅代繳付其中四萬四千一百元之事實
    ，惟堅決否認有何侵占犯行，並辯稱：伊係於同年八月間代告訴人繳付其中第一
    筆違規款項一萬一千四百元後，始發現告訴人所有之上開汽車已為監理機關因積
    欠稅款太多而被註銷，為求慎重，乃多次往返高雄縣市之監理機關及稅捐單位，
    以期明瞭該車輛欠稅情形，而伊因身有痼疾，於辦理上開事項期間，舊病復發，
    進出醫院多次，致精神恍惚無法未續行辦理，惟於告訴人催促期間，確曾告以上
    情，且於嗣後已依告訴人之託，將交通違規罰款，全數代繳完畢，甚而為之代墊
    六萬三千五百四十七元等語。而本件公訴人認被告涉有刑法第三百三十五條第一
    項之侵占罪嫌，無非係以告訴人甲○○之指訴、被告偵查中自承確僅代繳四萬四
    千一百元及支票存根一紙，為其論罪之主要依據。惟查：
（一）被告乙○○於八十八年八月十七日，代告訴人甲○○繳付台灣省公路局省道交
      通違規罰單兩筆計一萬一千四百元，截至告訴人提起告訴後，於八十九年四月
      二十七日檢察官偵訊時為止，共計代辦繳付四萬四千一百元，而至本院審理時
      止，分別代繳八十四年至八十九年度共計五個年度之使用牌照稅、滯納金及檢
      驗共計七萬七千九百七十七元，八十三年度至八十九年度共七個年度之燃料稅
      及新領牌照費共計四萬八千六百七十元、因欠稅之罰款兩筆五萬五千五百元（
      以上均另含被告遲延代告訴人繳付罰款及稅款之罰鍰部分）等事實，業據被告
      及告訴人於本院審理時同陳在卷，並有被告提出之台灣省公路局自行收納款項
    收據影本二紙、八十四年度、八十五年度、八十六年度、八十八年度及八十九
      年度使用牌照稅繳款書影本六紙，八十三年度至八十九年度之汽車燃料使用費
      繳款書收據影本七紙及高雄市政府監理規費收據影本二紙附卷可稽，顯見被告
      於告訴人提起告訴後，另於本院審理期間，已繳付全數稅款及罰款。
（二）而被告患有肛門合併化膿及右側輸尿管結石合併急性腎絞痛等痼疾一節，則有
      臨海醫院八十八年三月二十九日第○一三八○號診斷證明書及高雄市立小港醫
      院八十八年六月十四日診字第○○七一－一號診斷證明書影本各一紙在卷供佐
      ，堪認被告就此所辯，尚非全然無據。從而，姑不論本件被告是否確因痼疾而
      無法如期為告訴人代辦委託事宜，被告是時苟有侵占犯意，論理應於收受上開
      款額後，據以完全侵占入己，甚而逃匿無蹤，方屬常情，豈有先依告訴人委託
      ，為之代墊其中四萬四千一百元後，僅圖侵占其中八萬五千九百元之理，再者
      告訴人於本院審理時亦自陳，提起本件告訴前，曾多次以電話向被告催促辦理
      ，被告及其家人當時確曾告知上開延誤事由等語，足見被告於未依約代告訴人
      繳付全數罰款及稅款，而告訴人催促期間，至少並未全然置之不理，酌以被告
      事後確已為告訴人代繳全數罰款及稅款等舉，互核以觀，益徵被告上開所辯非
      虛。
（三）按刑法第三百三十五條第一項侵占罪名之成立，其犯罪構成要件首在行為人有
      變易持有為所有之不法主觀意圖存在，方屬的論。審以本件代繳罰款及稅款契
      約，除口頭約明儘速代辦外，對於完成期限，初始並未詳予約明，是而被告代
      辦過程日期縱有延誤，苟無其他積極事證供佐，衡難遽此即謂被告有侵占犯行
      ，參以被告與告訴人於本院審理時期間，雙方業已達成和解，且依上開說明，
      被告亦己代繳所有費用等節以觀，被告上開所為縱或不當，充其量亦僅足認有
      民事債務瑕疵，尚難遽此即謂有不法所有之侵占意圖。此外，本院復查無其他
      積極證據足資證明被告有公訴人所指之侵占犯行，既不能證明被告犯罪，揆諸
      前揭說明，依法自應予諭知無罪判決。
據上論斷，應依刑事訴訟法第三百零一條第一項，判決如主文。
中    華    民    國    八十九    年      六      月        二十七      日
                                  臺灣高雄地方法院刑事第一庭
                                      法  官       邱基峻
右正本證明與原本無異。
如不服本判決，應於判決送達後十日內，向本院提出上訴狀。
                                      書記官       王美玲
中    華    民    國    八十九    年      六      月       二十八     日


司法院資訊處製作；財團法人民間司法改革基金會備份。
